臺灣高等法院交通事件裁定　　　　　　　　　　　　九十二年度交抗字第九三六號
　　抗　告　人
　　即受處分人　甲○○
右抗告人因違反交通管理處罰條例案件，不服台灣宜蘭地方法院中華民國九十二年八
月八日裁定（九十二年度交聲字第四七號），提起抗告，本院裁定如左：
    主  文
抗告駁回。
    理  由
一、本件原裁定以原處分意旨略以異議人即受處分人甲○○於九十一年十月二十九日
    下午一時六分許駕駛車牌號碼Ｕ三─八三二○號自用小客車，行經台二線竹安路
    段，在限速五十公里之路段，超速以時速七十公里之速度行駛，業經宜蘭縣警察
    局礁溪分局逕行舉發，爰依道路交通管理處罰條例第四十條第一項、第六十三條
    第一項第一款裁處罰鍰新台幣（下同）二千四百元，並記違規點數一點。及以以
    本件異議人於九十一年十月二十九日下午一時六分許駕駛車牌號碼Ｕ三─八三二
    ○號自用小客車，行經台二線竹安路段，在限速五十公里之路段，超速以時速七
    十公里之速度行駛，業經宜蘭縣警察局礁溪分局以設於該處之雷達自動測速照相
    交通管理事件通知單業於九十一年十一月二十一日以大宗郵件寄出（執據號碼○
    一三八五五號），經宜蘭縣頭城郵局於九十一年十一月二十二日投遞，由抗告人
    之兄「吳清和」之印章代簽收，有宜蘭縣警察局礁溪分局九十二年二月二十四日
    警礁交字第○九二○○○九六九六號函所附投遞郵件收據在卷可佐，參以異議人
    於原審法院中自承：「可能是家裡人拿章出來蓋，因為大家的印章都放在家裡，
    七十三號目前我父母親住在那裡，可能家人沒有轉交給我」，堪認本件舉發違反
    違反道路交通管理事件通知單已合法送達異議人。再按道路交通管理之稽查，違
    規紀錄，由交通勤務警察，或依法令執行交通稽查任務人員執行之，道路交通管
    理處罰條例第七條第一項定有明文，而依該條例第八條第一項第一款規定，就違
    反道路交通管理事件第十二條至第六十八條規定時，由公路機關處罰，同條第三
    項規定：「第一項第一款之處罰，公路主管機關應設置交通裁決單位辦理，其組
    織規程由交通部、直轄市政府定之」，惟參酌交通部公路總局組織條例第八條規
    定：「本局為辦理公路監理業務，分為五區，各設監理所；其組織通則另定之」
    ，並據此制定交通部公路總局各區監理所組織通則，由該通則第一條規定：「本
    通則依交通部公路總局組織條例第八條規定制定之」即可知悉，異議人抗辯本件
    舉發及裁決程序不合法，容有誤會。另就宜蘭縣警察局舉發超速違規所使用之雷
    達測速器是否屬電信法中規定之電信管制射頻器，須經交通部許可始得設置一節
    ，按電信法第二條第一款規定：「電信：指利用有線、無線，以光、電磁系統或
    其他科技產品發送、傳輸或接收符號、信號、文字、影像、聲音或其他性質之訊
    息」，則將訊息透過科技設備之處理後，利用有線、無線，以光、電磁系統或其
    他科技設備傳送、接收後，再透過解碼程序還原傳達之訊息，始為電信法中所稱
    之電信，該項傳輸設備即為電信設備，而受電信法之規範。惟就現行之雷達測速
    照相設備，係利用發射電波照射移動中之車輛，經由電波反射接收之時間，而判
    斷移動車輛之速度，核與電信法中所規範之電信設備有間。綜上所述，原處分機
    關爰依前開規定，裁處異議人二千四百元罰鍰，並記違規點數一點。核無不當，
    本件聲明異議為無理由，應予駁回。
二、抗告意旨略以吳清和既非與抗告人同
    同居人，則舉發通知單並未合法送達於抗告人，抗告人迄至九十二年二月二十七
    日始知悉受舉發之事實，是自行為之日起算，顯已逾三個月，原處分自應撤銷，
    並不得再行處罰。又公路監理機關依「通則」可辦理監理業務，但非依「規程」
    所定之組織，自不得為交通管理處罰條例第八條規定之裁決工作，原裁定及處分
    自應撤銷云云。
三、按汽車駕駛人，行車速度，超過規定之最高時速者，處一千二百元以上二千四百
    元以下罰鍰；又汽車駕駛人違反前開規定者，除依該條款處罰鍰外，並予記違規
    點數一點，道路交通管理處罰條例第四十條第一項、第六十三條第一項第一款分
    別定有明文。次按汽車違反道路交通管理事件，以科學儀器取得違規證據資料，
    足資認定其違規事實者，得逕行舉發之，而逕行舉發，應記明車輛牌照號碼、車
    型等可資辨明之資料，查明汽車所有人姓名或名稱、住址，並以該汽車所有人為
    被通知人製單舉發之，同條例第七條之二亦定有明文。本件抗告人於九十一年十
    月二十九日下午一時六分許駕駛車牌號碼Ｕ三─八三二○號自用小客車，行經台
    二線竹安路段，在限速五十公里之路段，超速以時速七十公里之速度行駛，業經
    宜蘭縣警察局礁溪分局以設於該處之雷達自動測速照相設備拍攝後製單逕行舉發
    ，有採證照片影本一紙在卷可憑。抗告人之違規事實明確，而上開舉發違反道路
    交通管理事件通知單業於九十一年十一月二十一日以大宗郵件寄出（執據號碼○
    一三八五五號），經宜蘭縣頭城郵局於九十一年十一月二十二日投遞，由抗告人
    之兄「吳清和」之印章代簽收，有宜蘭縣警察局礁溪分局九十二年二月二十四日
    警礁交字第○九二○○○九六九六號函所附投遞郵件收據在卷可佐，參以抗告人
    於原審自承：「可能是家裡人拿章出來蓋，因為大家的印章都放在家裡，七十三
    號目前我父母親住在那裡，可能家人沒有轉交給我」，堪認本件舉發違反違反道
    路交通管理事件通知單已合法送達，縱其家人並未轉交予抗告人於本件合法送達
    之效力，亦無影響。且本件之舉發係於九十一年十一月十四日即已舉發，有舉發
    違反道路交通管理事件通知單在卷可稽，亦難認有舉發逾三個月之情事，再抗告
    人以公路法第六條第一項規定之「國道、省道由中央公路主管機關管理，．．．
    」，認本件違規地點為台二省道，其舉發應由中央警察機關辦理，及中央警察機
    關又無依行政程序法第十五條規定，將其權限委託宜蘭縣警察局礁溪分局，是該
    分局之舉發，自屬無效等，惟查公路法之制定係為加強公路規劃、修建、養護，
    健全公路營運制度，發展公路運輸事業，以增進公共福利與交通安全，特制定該
    法，公路法第一條定有明文，其目的係在公路之規劃、修建、養護等事項，並非
    有關交通違規舉發之事項，抗告人對此已有誤解，又按行政程序法第十五條規定
    ：「行政機關得依法規將其權限之一部分，委任所屬下級機關執行之（第一項）
    ，行政機關因業務上之需要，得依法規將其權限之一部分，委託不相隸屬之行政
    機關執行之（第二項）．．．」，係指行政機關依法律或經法律具體或概括授權
    之法規命令，將涉及公權力行使之權限移轉所屬下級機關或不相隸屬之其他機關
    辦理而言。本件台北市交通事件裁決所辦理裁決業務，依道路交通管理處罰條例
    第八條第一項第一款：「違反本條例之行為，由左列機關處罰之：一、第十二條
    至第六十八條由公路主管機關處罰。．．．」第三項：「第一項第一款之處罰，
    公路主管機關應設交通裁決單位辦理；其組織規程由交通部、直轄市政府定之」
    ，及台北市交通事件裁決所組織規程第三條有關該所掌理事項等規定以觀，應具
    管轄權限，與上述行政程序法第十五條所定之「權限委任」或「權限委託」無涉
    ，亦有法務部九十年五月十四日（九○）法律字第○一四五二九號函可稽，再道
    路交通管理之稽查，違規紀錄，由交通勤務警察，或依法令執行交通稽查任務人
    員執行之，公路主管及警察機關就其主管業務，查獲違反道路交通管理之行為者
    ，應本於職權舉發或處理之，道路交通管理處罰條例第七條第一項、違反道路交
    通管理事件統一裁罰基準及處理細則第六條分別定有明文，又警察依法行使有關
    警察業務之交通處理事項等職權，警察法第九條第七款亦定有明文，足見警察依
    法可以舉發交通違規之事項，是本件之舉發，尚難認有何違誤，另交通部公路總
    局組織條例第八條規定：「本局為辦理公路監理業務，分為五區，各設監理所；
    其組織通則另定之」，且交通部公路總局各區監理所組織通則第一條亦規定：「
    本通則依交通部公路總局組織條例第八條規定制定之」，而該通則第二條第四款
    亦已規定交通部公路總局各區監理所掌理自用車輛違規裁罰事項，又各區監理所
    ，．．．各監理站得視業務需要設監理分站等，交通部公路總局各區監理所組織
    通則第三條、第十二條亦定有明文，是交通部公路總局台北區監理所宜蘭監理站
    依法就本件之交通違規事項自有裁決權，又上揭之交通部公路總局各區監理所組
    織通則依中央法規標準法第二條之規定為法律，而組織規程依中央法規標準法第
    三條之規定其性質為命令，依中央法規標準法第十一條之規定命令不得牴觸憲法
    或法律。法律之位階高於命令，法律有規定者，自應適用法律之規定，並非必須
    另定規程之命令，抗告人以道路交通管理處罰條例第八條第三項規定「第一項第
    一款之處罰，公路主管機關應設置交通裁決單位辦理，其組織規程由交通部、直
    轄市政府定之」，認須以規程所定之組織方可為本件之裁罰，實有所誤會，本件
    抗告人之違規事證明確，原裁定認原處分機關援引前開規定，裁處抗告人二千四
    百元罰鍰，並記違規點數一點，核無不當，而駁回抗告人於原審之異議，揆諸前
    揭之規定，於法並無不合，抗告人之抗告為無理由，應予駁回。
四、依道路交通管理處罰條例第八十九條，道路交通案件處理辦法第二十六條，刑事
    訴訟法第四百十二條，裁定如主文。
中　　　華　　　民　　　國　　九十三　　年　　　一　　　月　　　十三　　日
                              台灣高等法院交通法庭
                                  審判長法  官  陳　正　雄
                                        法  官  許　錦　印
                                        法  官  許　宗　和
右正本證明與原本無異。
不得再抗告。
                                        書記官  廖　艷　莉
中　　　華　　　民　　　國　　九十三　　年　　　一　　　月　　　十五　　日
